【裁判字號】    98,訴,2551
【裁判日期】    990415
【裁判案由】    損害賠償
【裁判全文】
臺灣臺中地方法院民事判決  98年度訴字第2551號
原      告  甲○○
訴訟代理人  蕭慶鈴律師
被      告  乙○
被告因傷害案件，經原告提起請求損害賠償之附帶民事訴訟（98
年度附民字第246號），經本院刑事庭裁定移送前來，本院於
民國99年4月1日言詞辯論終結，判決如下
    主    文
被告應給付原告新臺幣貳拾壹萬參仟柒佰捌拾元及自民國九十八
年六月九日起至清償日止，按年息百分之五計算之利息。
原告其餘之訴駁回。
本判決原告勝訴部分得假執行，但被告於執行標的物拍定前，如
以新台幣貳拾壹萬參仟柒佰捌拾元為原告供擔保後，得免為假執
行。
原告其餘假執行之聲請駁回。
    事實及理由
甲、程序方面：
一、按訴狀送達後，原告不得將原訴變更或追加他訴，但減縮應
    受判決事項之聲明者，不在此限，民事訴訟法第255條第1項
    第3款定有明文。
二、查原告起訴原聲明第1項請求：「被告應給付原告新臺幣（
    下同）200萬元，及自起訴狀繕本送達翌日起至清償日止，
    依年息5%計算之利息。」，嗣以民國（下同）99年3月3日書
    狀變更聲明為：「被告應給付原告513, 780元，及自起訴狀
    繕本送達翌日起至清償日止，依年息5%計算之利息。」，核
    其變更顯係減縮應受判決事項之聲明，依前開規定之說明，
    應予准許。
乙、實體方面：
一、原告起訴主張：
  (一)兩造前為男女朋友關係，被告因不滿原告與其分手後改與楊
    傳孟交往，(1)先於民國97年11月26日下午2時許，在彰化縣
    伸港鄉之福安宮前，駕駛不詳車號之自小客車，將駕駛車牌
    號碼9310-LY號自小客車之原告、楊傳孟2人攔下後，基於傷
    害及毀損之故意，以徒手伸入原告座位車窗內，拉扯原告之
    頭髮及以拳頭毆打原告後，復駕車自後衝撞原告所有車牌號
    碼9310-LY號自小客車3次，致使原告因而受有右手5×2公分
    挫傷、右手第二指開放性傷口、左眼瞼挫傷0.5×0.2公分、
    左臉挫傷4×1公分及左眼結膜紅腫等傷害，並致原告所有車
    牌號碼9310-LY號自小客車之後保險桿、後圍板、引擎蓋受
    有脫落、凹陷等毀損。(2)被告復於97年12月間，以其所持用
    之0000000000號行動電話每天撥打多通電話至原告所持用之
    0000000000號行動電話，因原告不願接聽，被告基於恐嚇危
    害安全之故意，先後10次接續在原告之手機內留下恐嚇、侮
    辱原告之留言，以加害生命、身體、自由、名譽、財產之事
    ，恐嚇原告；另被告在無法與原告聯絡之下，並接續於97年
    12月6日至14日或15日間之某日，以其所持用之上開行動電
    話撥打原告舅媽王來富住家之電話，要王來富轉告原告拿出
    100萬元的分手費，並稱原告如不從，「要她注意一下，我
    要找4、5個14歲至15歲有吃安非他命的少女，拿20、30包安
    非他命栽贓她，讓警察去抓她，還要對她潑硫酸，令她毀容
    」等語，以此加害身體、自由、名譽之事，恐嚇原告，原告
    經王來富轉告後，心生畏懼，致生危害於原告之安全。原告
    爰依民法第184條第1項前段、第193條第1項、第195條第1項
    規定，請求被告負損害賠償責任。
  (二)原告請求賠償之金額如下：
  (1)原告車輛遭被告衝撞損害之修理費用13,780元。
  (2)非財產上損害賠償：被告已有配偶，竟與原告交往成為男女
    朋友，後因原告與其分手改與他人交往，被告竟心生不滿，
    而為傷害、毀損及恐嚇犯行，被告不思自我自身背叛婚姻之
    行為，竟以暴力手段干涉原告之交友自由，並侵害原告之身
    體、自由、財產法益，如此長時間之暴力、恐嚇行為，造成
    原告莫大之恐懼，原告所受精神之衝擊之大，歷時之久，實
    難為外人所能想像，原告爰請求精神慰撫金50萬元。
  (3)據上，原告合計請求513,780元。
  (三)聲明：(1)被告應給付原告513,780元，及自起訴狀繕本送達
    之翌日起至清償日止，按年息5%計算之利息。(2)請依職權宣
    告假執行。
二、被告則以：
  (一)就原告主張汽車修復費用金額13,780元部分不爭執。我確實
    有留言在語音信箱內，但我沒有傷害原告，也沒有打原告。
  (二)聲明：(1)原告之訴駁回。(2)如受不利判決，請准供擔保免為
    假執行。
三、兩造經法官整理並簡化爭點，結果如下：
  (一)兩造不爭之事項
  (1)若被告對原告有侵權行為，被告同意原告有關汽車修復費用
    13,780元之請求。
  (2)原告為高職畢業、曾任會計工作、現職理容小姐、月薪約5
    萬元；被告為國中肄業、現為打零工、月薪不定，若有工作
    日薪約1500元。
  (二)兩造爭執事項：
  (1)被告有無原告所主張之侵權行為？
  (2)若被告有前揭侵權行為，原告得請求之精神慰撫金為何？
四、本院得心證之理由：
  (一)原告主張被告對原告有前揭傷害、毀損及恐嚇之行為，雖為
    被告所否認，惟查：
  (1)證人楊傳孟於98年3月13日偵訊時具結證稱：97年11月26日
    伊有開車載甲○○（即原告）到彰化縣伸港鄉的福安宮，當
    天下午2點多左右，伊開甲○○9310-LY號自小客車停在紅綠
    燈下，乙○就開車從伊右邊靠過來，伊就停車，伊下車，甲
    ○○沒有下車，乙○就伸手進去右前駕駛座位拉甲○○的頭
    髮，並以拳頭打甲○○，打甲○○哪個部位伊沒有看清楚，
    伊有上前制止，但是拉不開，乙○一直衝過來打，乙○整個
    人鑽進去窗子裡面拉甲○○的頭髮，一直揮拳頭，後來乙○
    又跑到駕駛座開車門，進去裡面搶甲○○的手機並咬甲○○
    的手臂等語（見偵查卷第73至74頁）。另原告於本院98年度
    易字第1722號刑事案件審理時具結證稱：97年11月間，伊朋
    友開車載伊，在彰化縣伸港鄉福安宮的時候，被告跟蹤伊，
    然後被告把伊的車攔下來，伊朋友下車，伊在車上並沒有下
    車，被告打開副駕駛座的車門要將伊拉下車，但伊不想下車
    ，伊就逃到駕駛座要按下中控鎖鎖門，但車窗已經打開了，
    當時被告的手從車窗伸進來打伊的臉，以右手握拳的方式打
    伊的臉頰，用牙齒咬伊的右手的大拇指虎口部分，因為被告
    要搶伊的手機，後來被告拉伊的衣服，後來伊朋友才看到不
    對勁就衝過來把被告拉走，然後伊就將車窗搖起來，然後被
    告就走進他的車開他的車從伊車子的後面開車撞伊的車，一
    共撞了三次等語明確（見該刑事卷宗第16頁反面至17頁）。
    本院審酌原告前揭證詞與證人楊傳孟證述情節相符，且原告
    確實受有右手5乘2公分挫傷、右手第二指開放性傷口、左眼
    瞼挫傷0.5乘0.2公分、左臉挫傷4乘1公分及左眼結膜紅腫等
    傷害及及其所有之9310-LY號自小客車之後保險桿、後圍板
    、引擎蓋亦受有脫落、凹陷等毀損，亦有伸港忠孝醫院診斷
    證明書1紙、估價單1紙、車損照片5張附於刑事卷內可稽，
    故原告主張被告有前揭傷害、毀損行為，應堪採信。被告空
    言否認，不足採信。
  (2)被告曾於97年12月間，以手機發送如附表所示之語音留言予
    原告等情，業經原告於本院前揭刑事案件中證述明確，並有
    原告所提供手機留言光碟1片、臺灣臺中地方法院檢察署勘
    驗筆錄1份、及0000000000及0000000000號電話之雙向通聯
    紀錄1份等在卷可稽，被告對前揭證物並不爭執，堪信為真
    實。被告於刑事案件中雖辯稱伊不知道這些內容會構成恐嚇
    云云。惟查，被告前揭留言內容，其中包括「我決定要把你
    們處理啦」、「你給我小心一點」、「（你們）被打死是應
    該的」、「我絕對要弄得給你家破人亡」等語，於客觀上已
    足以使一般人心生畏懼，本院復審酌被告前於97年11月26日
    已實際上對原告施以傷害及毀損之暴力行為，則原告接獲上
    開恐嚇話語，更可能擔心被告將其恐嚇內容付諸實現，而倍
    增恐懼，故原告主張被告前揭恐嚇行為，亦堪認定。
  (二)按因故意或過失，不法侵害他人之權利者，負損害賠償責任
    ；不法侵害他人之身體、健康者，被害人雖非財產上之損害
    ，亦得請求賠償相當之金額；民法第184條第1項前段及第
    195條第1項前段分別定有明文。本件被告對原告確有前揭侵
    權行為，已如本院前所審認，依前揭法律規定，被告自應對
    原告負損害賠償責任。茲就原告主張之項目及金額，分述如
    下：
  (1)原告主張其因遭被告傷害而支出汽車修復費用13,780元，被
    告業已同意原告此部分之請求，本院自應准許。
  (2)精神慰撫金部分：原告雖告主張被告已有配偶，竟與原告交
    往成為男女朋友，後因原告與其分手改與他人交往，被告竟
    心生不滿，而為傷害、毀損及恐嚇犯行，被告不思自我自身
    背叛婚姻之行為，竟以暴力手段干涉原告之交友自由，並侵
    害原告之身體、自由、財產法益，如此長時間之暴力、恐嚇
    行為，造成原告莫大之恐懼，原告所受精神之衝擊之大，歷
    時之久，實難為外人所能想像，爰請求精神慰撫金50萬元等
    語，並提出診斷證明書一紙為證，被告則抗辯請求金額過高
    等情。經查：原告提出診斷證明書雖載明原告有長期性創傷
    後壓力等身心症狀，然前揭診斷書並不足證明該症狀確實因
    被告前揭侵權行為所致，本院自無法採認。又原告為高職畢
    業、曾任會計工作、現職理容小姐、月薪約5萬元；被告為
    國中肄業、現為打零工、月薪不定，若有工作日薪約1500元
    等情，業為兩造所不爭，原告現有財產包括汽車一輛、投資
    1筆，被告則有田賦一筆、土地一筆、汽車一輛等情，亦有
    本院調取之稅務電子閘門所得調件明細表在卷足憑，本院審
    酌兩造前揭學歷、身分、財產及收入情形，復審酌兩造原為
    男女朋友，被告僅因原告欲分手與他人交往，即對原告為前
    揭傷害、毀損及恐嚇之行為，對原告造成之精神損害非輕，
    故認原告請求之精神慰撫金，以20萬元為適當，原告超過此
    金額範圍以外請求，即難認為正當。
  (三)綜上所述，原告得請求被告連帶賠償損害之金額為汽車修復
    費用13,780元及精神慰撫金20萬元，共計213,780元，從而
    原告請求被告連帶給付原告213,780元及自附帶民事起訴狀
    繕本送達翌日即98年6月9日起至清償日止，按年息百分之
    5計算之遲延利息，尚無不合，應予准許；原告逾上開部分
    之請求，為無理由，應予駁回。
  (四)本件原告勝訴部分，本院所命被告給付金額未逾50萬元，依
    民事訴訟法第389條第1項第5款規定，本院應依職權宣告假
    執行；又被告均陳明願供擔保，聲請宣告免假執行，核無不
    合，爰酌定相當擔保金額准許之；至於原告敗訴部分，其假
    執行之聲請，已失所附麗，併予駁回。
  (五)本件原為附帶民事訴訟，免徵裁判費，且本件並無其他訴訟
    費用，故本院自毋庸裁定訴訟費用之分擔，附此敘明。
五、假執行宣告之依據：民事訴訟法第389條第1項第5款及第392
    條第2項。
中    華    民    國    99    年    4     月    15    日
                  民事第一庭    法  官   陳毓秀
正本係照原本作成。
如對本判決上訴，須於判決送達後20日內向本院提出上訴狀。
中    華    民    國    99    年    4     月    15    日
                                書記官   陳玲誼
【附表】
┌──┬───────────────────────────────┐
│編號│                  留   言   內  容                            │
├──┼───────────────────────────────┤
│1   │……我決定給你爆啦，不讓你在御將待啦，… …幹你娘雞歪，騙你爸 │
│    │兩年感情，幹，和楊傳孟鬥陣，啊，楊傳孟是對你多好？你們認識是  │
│    │多久？幹你娘雞歪，我決定要把你們處理啦。                      │
├──┼───────────────────────────────┤
│2   │甲○○你真是不可原諒，下次被我遇到你睡飽啦，好，你給我小心一點│
│    │，你真是氣死人啦，阿，你怕我什麼，我，我動粗是什麼原因，是你自│
│    │己做出來的啊……。                                            │
├──┼───────────────────────────────┤
│3   │……你不要以為什麼事情我都不知道，楊傳孟有辦法包啦，我絕對會去│
│    │跟他老婆講，說你住在哪、手機號碼幾號，我看你給人家告妨害家    │
│    │庭，告的時候，我看楊傳孟一個月出多少錢給你包，……，如果讓我遇│
│    │到給我銬到，我會叫徵信社去查，我有叫人24小時跟著，別讓我銬    │
│    │到，我一次就要叫你們全部處理出來，……。                      │
├──┼───────────────────────────────┤
│4   │……老實講，你真是水性楊花、貝戈戈，真是的，啊，你們兩個講話抓│
│    │包，人家問你你說跟劉邦還沒斷交，和一個男人在車裡，被打死是    │
│    │應該，……。                                                  │
├──┼───────────────────────────────┤
│5   │……他明知我們這樣，他還偷雞摸狗，你們兩個把錢給我處理出來就好│
│    │，喔，我拿給他鄰居看，接下來，我會拿給他老婆看，說這個某人    │
│    │是做什麼的，要不然你就試試看，你不要怪我啦，……。            │
├──┼───────────────────────────────┤
│6   │……最好不要給我抓到啦，抓到的時候，連本帶利所有的錢要還給我，│
│    │所有的東西要還給我，……。                                    │
├──┼───────────────────────────────┤
│7   │我跟你講啦，你跟你舅媽講你要搬啦，你現在搬最好啦，因為你現在搬│
│    │到哪理我都會知道啦，因為你大樓周圍的旁邊，有很多車子，我的朋友│
│    │好像在哪邊，看你要搬到哪裡去，……，叫他再拿一些錢給你去找房子│
│    │，可是你逃不出我的眼，我的手心，……，我絕對要弄得給你家破人亡│
│    │，不信你試試看，這都是你帶來的，包括你周圍的朋友，包括你熱戀中│
│    │的男友，周圍的人，……。                                      │
├──┼───────────────────────────────┤
│8   │我跟你說啦，今天我跟你舅媽聊很多，我將有些事告訴你舅媽啦，叫她│
│    │轉達給你知道，……，可是你既然要這樣對待我，我都有跟舅媽講，就│
│    │叫她講給你聽，一次，就要給你去關，……。                      │
├──┼───────────────────────────────┤
│9   │……，我告訴你搬家也沒用，我時時刻刻都有人周圍泡茶聊天，你逃不│
│    │出我的手掌心，……，我告訴你啦，你沒有跟我好好講的話，我絕對不│
│    │放過你，言至此，你給我試試看啦。                              │
├──┼───────────────────────────────┤
│10  │……，你給我聽清楚，你真的別讓我銬到，如果讓我銬到，楊傳孟他就│
│    │難過，……，我會叫兄弟去叫他拿幾百萬元出來，我是說真的，你要試│
│    │試我的能耐，……，你們這對狗男女，不會給你們那麼好過，不信你給│
│    │我試試看，我絕對去給你舅媽向你轉達給你的話，我絕對做得到。    │
└──┴───────────────────────────────┘

司法院資訊處製作；財團法人民間司法改革基金會備份。
